臺灣高等法院民事判決　　　　　　　　　 93年度上字第781號
上　訴　人　和信電訊股份有限公司
法定代理人　徐旭東
訴訟代理人　王敬堯律師
被　上訴人　亞太行動寬頻電信股份有限公司
法定代理人　王令台
訴訟代理人　紀鎮南律師
上列當事人間請求回復名譽事件，上訴人對於中華民國93年6 月
30日臺灣臺北地方法院93年度訴字第754號第一審判決提起上訴
，經本院於94年1月18日言詞辯論終結，判決如下：
    主  文
上訴駁回。
第二審訴訟費用由上訴人負擔。
    事實及理由
一、本件上訴人聲明求為判決：（一）原判決廢棄，（二）被上
    訴人應在中國時報、自由時報、聯合報頭版，以半版廣告、
    六號字體之方式，連續三天刊登如原判決附件一、附件二之
    內容，並刊載本件判決內容之全文。
    被上訴人聲明求為判決：如主文所示。
二、上訴人起訴主張：伊為「哈拉」服務標章之專用權人，為促
    銷伊公司之電信服務，在電視媒體製播「哈啦900桌球篇」
    廣告，推銷伊所推出之「哈啦900」費率方案；在該廣告畫
    面中，身著黃色球衣前繡「哈啦盟主」之男子，即為伊公司
    在該廣告中之代言角色；伊為促銷該「哈啦900」費率方案
    ，並印製有相關之宣傳文宣與專案契約，向消費者詳細說明
    權利義務，並無誤導或隱瞞消費者之情事；詎被上訴人竟自
    民國93年2月1日起至同年4月24日止，為競爭之目的，製播
    「哈拉矇主真相篇」之電視廣告，該廣告內容為一名手執桌
    球拍，身著黃色球衣前繡斗大「哈拉矇主」文字，自稱名為
    「哈拉矇主」之男子，陳稱：「我犯了全天下男人都會犯的
    錯，沒說真相」，繼以女聲旁白問：「真相是什麼？」該男
    子答稱：「我說網內不用錢，其實只有前五分鐘不用錢」，
    再由女聲旁白責怪其：「呼嚨大家」；在上開廣告停播後，
    繼又推出「派對篇」之廣告，該廣告中身著黃色球衣男子胸
    前雖無「哈拉矇主」之文字，但仍由該男子聲稱「改用亞太
    嘻話358，真正網內互打不用錢」，暗指上訴人之原來客戶
    「投靠」被上訴人，被上訴人不是真正網內互打不用錢；由
    於「哈拉」二字，係上訴人依商標法登記有案之服務標章，
    且「哈啦900」係上訴人報經主管機關核准之專案名稱及費
    率，被上訴人製播之「哈拉矇主真相篇」廣告，以手拿桌球
    拍、身著黃色球衣、以「哈拉」為名之男子加以影射，顯係
    針對上訴人而來，且故意將「盟主」二字，以具有「矇騙」
    意思之「矇主」代之而為貶抑，再以斗大之紅色字體標示「
    矇主」及「沒說真相」，更足以造成社會大眾對於上訴人之
    誤解，傷害上訴人之商譽甚鉅；被上訴人上開製播廣告之行
    為，乃散布足以損害上訴人營業信譽之不實情事，及故意不
    法侵害上訴人之名譽權等情，爰依公平交易法第22條、第34
    條、民法第184條第1項前段、第195條第1項後段規定，求為
    命被上訴人應在中國時報、自由時報、聯合報頭版，以半版
    廣告、六號字體之方式，連續三天刊登如原判決附件1、附
    件2之內容，並刊載本件判決內容全文之判決。
    被上訴人則以：伊所製播之「哈拉矇主真相篇」廣告，係由
    一頭戴紙袋之男主角，以戲謔之方式，說其犯了全天下男人
    都會犯的錯，之後螢幕上出現「沒說真相」四個字，接著女
    聲旁白問：「真相是什麼？」該男主角答稱：「我說網內不
    用錢，其實只有前五分鐘不用錢」，該廣告為男主角靜態之
    陳述，與上訴人所製播之「哈啦900桌球篇」廣告，係以桌
    球比賽為情境所呈現方式完全不同，觀眾觀看被上訴人製播
    之「哈拉矇主桌球篇」廣告，並不會有任何聯想，上訴人若
    無前開「表示網內不用錢，其實只有前五分鐘不用錢」之行
    為，實毋須自行認為係遭被上訴人影射；況被上訴人製播之
    「哈拉矇主真相篇」廣告，內容純屬善意且適當之事實陳述
    ，並未逾越事實陳述之範疇，無不實情事，自未違反公平交
    易法第22條有關妨害商譽之規定，亦未侵害上訴人之名譽權
    ，上訴人不得請求被上訴人為回復名譽之處分等語，資為抗
    辯。
三、經查上訴人主張伊為「哈拉」服務標章之專用權人，曾製播
    「哈啦900桌球篇」廣告，推銷伊所推出之「哈啦900」費率
    方案，而被上訴人亦曾製播「哈拉矇主真相篇」及「派對篇
    」廣告在電視頻道播放之事實，業據其提出服務標章註冊證
    及上開廣告之分格畫面為證（見原審卷11、99至104頁），
    且為被上訴人所不爭執，固堪信為真實。
四、惟上訴人主張被上訴人違反公平交易法第22條：「事業不得
    為競爭之目的，而陳述或散布足以損害他人營業信譽之不實
    情事」之規定，是否有據，詳如下述：
（一）經查上訴人在系爭「哈啦900桌球篇」廣告中，就伊公司
      所推出之「哈啦900」及「哈啦560」費率方案，係以「哈
      啦盟主」球員口述表示：「網內我們送七萬分鐘，就是不
      用錢」，隨後並出現眾多加油觀眾大喊：「網內不用錢」
      ，畫面上並有「哈啦900、哈啦560、網內不用錢」之巨大
      看板字幕；雖在上開影音畫面出現之同時，右上方有以字
      幕標示：「哈啦900／560網內限每通前5／3分鐘免費」，
      惟該字幕字體極為細小，且出現時間極為短暫，與上開表
      示「網內不用錢」之影音畫面不成比例（見原審卷48、49
      、99至101頁，本院卷第2宗76、77頁），足見上開廣告顯
      係以「網內不用錢」作為主要訴求，極易誤導消費者。雖
      上訴人另主張其於消費者申請上開費率方案時，均會向消
      費者詳細說明僅限每通電話之前5分鐘或3分鐘免費云云；
      惟此乃事後所為之說明，對於消費者在觀看上開上訴人所
      製播「哈啦900桌球篇」廣告時，因該廣告未充分揭露「
      哈啦900」及「哈啦560」費率方案僅限每通電話之前5分
      鐘或3分鐘免費之內容，所引起之誤認，並不生影響。從
      而被上訴人以「哈拉矇主真相篇」廣告，指稱上訴人前開
      「哈啦900桌球篇」廣告，未充分揭露上訴人所推出之「
      哈啦900」及「哈啦560」費率方案，僅限每通電話之前5
      分鐘或3分鐘免費之訊息，自難認有陳述或散布足以損害
      上訴人營業信譽之不實情事。又被上訴人以「哈拉矇主」
      作為廣告人物，雖堪認係影射上訴人所製播上開廣告中之
      「哈啦盟主」廣告人物，惟上訴人所營事業並不限於上開
      廣告所促銷之商品（見原審卷112頁之上訴人公司基本資
      料），被上訴人以「哈拉矇主」作為廣告人物，雖具戲謔
      性，惟該廣告人物自不足以代表上訴人之主體，亦難認該
      戲謔性足以減損上訴人在商業經營上之評價或貶損上訴人
      之名譽，自亦難認被上訴人有侵害上訴人之商業信譽及名
      譽權之情事。
（二）又查被上訴人所製播之「派對篇」廣告，由身著黃色球衣
      不用錢」，僅能認係用以促銷其商品所為之廣告。惟上訴
      人指稱被上訴人所製播之「派對篇」廣告，係暗指上訴人
      之原來客戶「投靠」被上訴人，上訴人不是真正網內互打
      不用錢云云，惟經核乃原其臆測之詞，自亦難認被上訴人
      有侵害上訴人之商業信譽及名譽權之情事。
五、綜上所述，被上訴人所製播之「哈拉矇主真相篇」及「派對
    篇」廣告，既無侵害上訴人之商業信譽及名譽權之情事。則
    上訴人依公平交易法第22條、第34條及民法第184條第1項前
    段、第195條第1項後段規定，請求被上訴人在中國時報、自
    由時報、聯合報頭版，以半版廣告，六號字體之方式，連續
    三天刊登如原判決附件1、附件2之內容，並刊載本件判決內
    容之全文，為無理由，不應准許。從而原審所為上訴人敗訴
    之判決，並無不合。上訴論旨指摘原判決不當，求予廢棄改
    判，為無理由。
六、至兩造其餘之攻擊或防禦方法、及提出未援用之證據，經本
    院斟酌後，認為均不足以影響本判決結果，自無逐一詳予論
    駁之必要，併此敘明。
七、據上論結，本件上訴為無理由，依民事訴訟法第449條第1項
    、第78條，判決如主文。
中　　華　　民　　國　　94　　年　　 2  　月　　1 　　日
　　　　　　　　　民事第六庭審判長法　官　林鄉誠
                                  法　官　梁玉芬
                                  法　官　鄭威莉
正本係照原本作成。
如不服本判決，應於收受送達後二十日內向本院提出上訴書狀，
其未表明上訴理由者，應於提出上訴後二十日內向本院補提理由
書狀（均須按他造當事人之人數附繕本）上訴時應提出委任律師
或具有律師資格之人之委任狀；委任有律師資格者，另應附具律
師資格證書及釋明委任人與受任人有民事訴訟法第四百六十六條
之一第一項但書或第二項（詳附註）所定關係之釋明文書影本。
中　　華　　民　　國　 94　 　年　 　2　　月　　2 　　日
　　　　　　                      書記官　吳瑞英
附註：
民事訴訟法第四百六十六條之一（第一項、第二項）：
對於第二審判決上訴，上訴人應委任律師為訴訟代理人。但上訴
人或其他法定代理人具有律師資格者，不在此限。
上訴人之配偶、三親等內之血親、二親等內之姻親，或上訴人為
法人、中央或地方機關時，其所屬專任人員具有律師資格並經法
院認為適當者，亦得為第三審訴訟代理人
